臺灣高等法院刑事判決　　　　　　　100年度上易字第1182號
上　訴　人　臺灣臺北地方法院檢察署檢察官
被　　　告　王恩淇
　　　　　　張振宇
上列上訴人因被告等傷害案件，不服臺灣臺北地方法院九十九年
度易字第一九九五號，中華民國一百年三月三十一日第一審判決
（起訴案號：臺灣臺北地方法院檢察署九十八年度偵字第二五三
二七號），提起上訴，本院判決如下：
    主  文
上訴駁回。
    理  由
一、按不服地方法院之第一審判決而上訴者，應向管轄第二審之
    高等法院為之。上訴書狀應敘述具體理由。第二審法院認為
    上訴書狀未敘述理由或上訴有第三百六十二條前段之情形者
    ，應以判決駁回之。刑事訴訟法第三百六十一條第一項、第
    二項、第三百六十七條前段，分別定有明文。所謂具體理由
    ，必係依據卷內既有訴訟資料或提出新事證，指摘或表明第
    一審判決有何採證認事、用法或量刑等足以影響判決本旨之
    不當或違法，而構成應予撤銷之具體事由，始克當之，例如
    ：依憑證據法則具體指出所採證據何以不具證據能力，或依
    憑卷證資料，明確指出所為證據證明力之判斷如何違背經驗
    、論理法則，若僅泛言原判決認定事實錯誤、違背法令、量
    刑失之過重或輕縱，而未依上開意旨指出具體事由，或形式
    上雖已指出具體事由，然該事由縱使屬實，亦不足以認為原
    判決有何不當或違法者，如對於不具有調查必要性之證據，
    法院未依聲請調查亦未說明理由，或援用證據不當，但除去
    該證據仍應為同一事實之認定，皆難謂係具體理由，俾與第
    二審上訴制度旨在請求第二審法院撤銷、變更第一審不當或
    違法之判決，以實現個案救濟之立法目的相契合，並節制濫
    行上訴，有最高法院九十七年度台上字第八九二號判決要旨
    參照。再者，最高法院六十五年台上字第二八三六號判例要
    旨指出：「上訴於第三審法院，其上訴書狀應敘述上訴之理
    由，為刑事訴訟法第三百八十二條第一項所明定。本件原審
    檢察官提出之上訴書，僅云『茲據告訴人某甲具狀請求提起
    上訴前來，經核內容，尚非顯無理由，檢附原書狀，提起第
    三審上訴，請予法辦』，並無一語指摘原判決如何違背法令
    ，及該書狀內容如何尚非顯無理由。刑事訴訟法既無上訴理
    由得引用或檢附其他文件代替之規定，揆諸首開說明，其上
    訴程式自屬不合」；同院六十九年台上字第二七二四號判例
    要旨亦表示：「刑事訴訟法第三百八十二條第一項所謂上訴
    書狀應敘述上訴之理由，係指上訴書狀本身應敘述上訴理由
    而言，非可引用或檢附其他文書代替，以為上訴之理由。蓋
    刑事訴訟法規定各種文書之製作，應具備一定之程式，其得
    引用其他文書者，必有特別之規定始可，如刑事訴訟法第四
    十八條、第三百七十三條。否則，即難認其上訴已合法律上
    之程式。」，修正後刑事訴訟法第三百六十一條、第三百六
    十七條規定與第三百八十二條第一項規定之意旨相合，自應
    為相同之適用。易言之，不服地方法院之第一審判決而上訴
    者，須提出上訴書狀，並於上訴狀記載具體理由，同時應於
    上訴狀本身內敘明上訴之理由，不得引用或檢附其他文書代
    替，以為上訴之理由。上訴書狀若引用或檢附其他文書代替
    ，以為上訴理由者，該引用或檢附之其他文書內容，非屬上
    訴書狀之內容，故上訴書狀是否敘述具體理由，應就所引用
    或檢附之文書以外之內容加以觀察、判斷，若除去該引用、
    檢附之文書外，其餘部分之敘述，不能認係具體理由者，上
    訴即非合法。
二、有關被告王恩淇部分：
（一）本件檢察官依循告訴人吳明佳之請求提起上訴，上訴理由
      僅以：被告王恩淇未與告訴人吳明佳達成和解，且被告王
      恩淇前曾有妨害自由、違反毒品危害防制條例及妨害風化
      之前科（均未構成累犯），素行不佳，原審僅量處被告王
      恩淇有期徒刑三月，且得易科罰金，量刑仍屬過輕，為此
      提起上訴等語。
（二）惟按量刑輕重，係屬事實審法院得依職權自由裁量之事項
      ，苟其量刑已以行為人之責任為基礎，並斟酌刑法第五十
      七條各款所列情狀，而未逾越法定刑度或有濫用權限情事
      ，即不得任意指為違法（詳最高法院七十五年台上字第七
      ０三三號判例、九十八年度台上字第五００二號判決意旨
      參照）。查原審於量刑時已經詳細敘明：酌被告王恩淇任
      意毆打告訴人，侵害告訴人之身體健康權，應予非難，然
      其坦承犯行，非無悔意，犯後態度良好，兼衡被告王恩淇
      迄今尚未賠償告訴人損害，與告訴人達成和解，暨其品行
      、犯罪動機、手段等一切情狀，量處如主文所示之刑，並
      諭知易科罰金之折算標等語，已就量刑刑度詳為審酌並敘
      明理由，因而量處被告王恩淇有期徒刑三月，既未逾越法
      定刑度，亦未濫用自由裁量之權限，況檢察官上訴以被告
      王恩淇前曾有妨害自由、妨害風化之前科素行，均僅宣告
      拘役、持有第二級毒品而違反毒品危害防制條例案件雖遭
      判處有期徒刑三月，惟係在九十二年間所犯，易科罰金執
      行完畢之日亦已逾五年，自難認原審有何量刑不當之嫌，
      是檢察官前揭上訴理由，尚不足以影響判決量刑刑度之本
      旨，亦不足以認為原審判決有何不當或違法之情形。檢察
      官上訴意旨就原判決量刑已有說明之事項，泛指原審量刑
      過輕，揆諸上開說明，難謂已敘述具體理由。
三、有關被告張振宇部分：
（一）本件檢察官就被告張振宇部分提起上訴，上訴理由略以：
      １、告訴人吳明佳雖前後證述遭毆打之事實不同，惟告訴
      人吳明佳於警詢、偵查及原審審理中所述遭被告王恩淇、
      吳明佳毆打之基本事實係相同，況參酌告訴人吳明佳所使
      用之行動電話於九十八年十月十九日二十二時七分許，與
      被告王恩淇通話結束後，各隔十五分鐘即撥打予親友，足
      證告訴人吳明佳所指訴每隔十五分遭毆打相同，況扣案之
      電擊棒係在被告張振宇住處遭查扣，原審未斟酌扣案之電
      擊棒及告訴人張振宇之通聯紀錄即為被告張振宇有利之認
      定，即有違誤；２、證人王雨潼雖證述：僅見到被告王恩
      淇毆打告訴人吳明佳，被告張振宇並未動手，後來被告張
      振宇並與告訴人吳明佳一同離開，惟查（１）證人王雨潼
      稱當天在現場者僅被告王恩淇、張振宇、告訴人吳明佳，
      未見到綽號「大砲」及胡育勝，然被告王恩淇已供述當時
      在場有綽號「大砲」及胡育勝二者不符；（２）告訴人張
      振宇之手機於九十八年十月十九日晚間二十二時七分時尚
      有與被告王恩淇以手機通話，故告訴人吳明佳於九十八年
      十月十九日晚間二十二時許應尚未到達被告王恩淇住處現
      場，則為何證人王雨潼卻證稱約九十八年十月十九日晚間
      二十二時許有見到告訴人吳明佳；（３）證人王雨潼又稱
      有見到告訴人吳明佳與被告張振宇一同離開，證人王雨潼
      並稱係大約二十二時到被告王恩淇住處，約呆了一個小時
      ，即二十三時離開，但被告張振宇稱其大約係凌晨與告訴
      人吳明佳一同回其住處，時間上亦有未合，故證人王雨潼
      所言不實在，不能採為被告張振宇有利之認定云云。
（二）然查：
  １、按「告訴人之陳述如無瑕疵，且就其他方面調查又與事實
      相符，固足採為科刑之基礎，倘其陳述尚有瑕疵，則在未
      究明前，自不得遽採為論罪科刑之根據。」（詳最高法院
      九十二年度台上字第五五八０號判決意旨）。查本件檢察
      官起訴認定被告張振宇亦共同涉犯傷害犯行，僅告訴人吳
      明佳為其惟一之指訴，佐以卷附之馬偕紀念醫院淡水分院
      九十八年十月二十日驗傷診斷證明書一紙、告訴人吳明佳
      受傷照片四紙在卷為證（詳偵查卷第三一頁、第四七頁、
      第四八頁），然在場之證人即被告王恩淇、證人王雨潼分
      別自警詢、偵查時及原審審理時均證述係被告王恩淇在其
      租住處毆打告訴人吳明佳，被告張振宇僅在場而未毆打告
      訴人吳明佳等語，原審參酌告訴人吳明佳證述關於實際上
      動手毆打告訴人吳明佳之人數、時間點、單獨毆打或係共
      同毆打，因告訴人吳明佳前後於警詢、偵查時及原審審理
      中證述差異甚大，是尚難僅以告訴人吳明佳之證述遽為對
      被告張振宇不利之認定，亦為原審於判決書中詳載（詳原
      審判決書第六頁），故原審判決並非以告訴人吳明佳前後
      所述不一即推認告訴人吳明佳所述全為不可採信，而係認
      因告訴人吳明佳前後所述差異甚大，故有瑕疵，尚未究明
      前，自不得遽採為論罪科刑之基礎，故檢察官以原審判決
      以告訴人吳明佳前後所述不一，即遽認其所述為全不可採
      ，尚有誤會；又檢察官起訴之事實係：被告王恩淇、張振
      宇在被告王恩淇租住處毆打告訴人吳明佳，並非被告張振
      宇在被告張振宇自己住處毆打告訴人吳明佳，則告訴人吳
      明佳在前往被告王恩淇租住處前有與被告王恩淇通聯，並
      陸續在被告張振宇住處內撥打四次電話，實難執此即推論
      被告張振宇嗣後亦有在被告王恩淇租住處共同毆打告訴人
      吳明佳，況依證人吳明佳於原審審理係證述：係在到達被
      告王恩淇租住處後始開始每隔十五分鐘打電話等語（詳原
      審卷第九十頁背面），與檢察官上訴理由所載：於前往被
      告王恩淇租住處前，告訴人吳明佳先與被告王恩淇通聯後
      ，即在被告張振宇住處內每隔十五分鐘撥打電話之通聯紀
      錄不同，則前揭通聯紀錄自不能執為不利於被告張振宇之
      認定；另檢察官復以電擊棒係在被告張振宇住處扣得云云
      ，惟檢察官起訴之事實係：被告王恩淇、張振宇在被告王
      恩淇租住處毆打告訴人吳明佳，並非被告張振宇在被告張
      振宇自己住處毆打告訴人吳明佳，已如前述，而依告訴人
      吳明佳於原審審理時已證述：回到被告張振宇住處後，不
      是被告張振宇持電擊棒，而係另外不認識的二名男子中的
      一個人拿電擊棒在被告張振宇住處打我的肚子等語（詳原
      審卷第九一頁），況佐以檢察官起訴書均未記載有何人持
      電擊棒毆打告訴人吳明佳，起訴之證據亦未記載扣案電擊
      棒作為證據，自難認原審未論述此點有何判決不備理由之
      違誤。
  ２、次按「證人之陳述有部分前後不符，或相互間有所歧異時
      ，究竟何者為可採，法院仍得本其自由心證予以斟酌，非
      謂一有不符或矛盾，即應認其全部均為不可採信其基本事
      實之陳述，若果與真實性無礙時，則仍非不得予以採信。
      」（詳最高法院七十四年台上字第一五九九號判例意旨）
      。查案發地點即臺北市○○街一號三樓，係被告王恩淇與
      其他酒店同事合租作為聊天聚會之場合，為被告王恩淇所
      自認（詳原審卷第一二０頁背面），並為證人王雨潼證述
      明確（詳原審卷第一六七頁），則在該地點活動出入之人
      之姓名、面孔，被告王恩淇應較證人王雨潼清楚熟悉，且
      證人王雨潼尚證稱：我並未實際見過「大砲」，只有聽到
      別人聊天時提過等語（詳原審卷第一六八頁），可認證人
      王雨潼對於「大砲」之長相一無所知，則證人王雨潼當天
      應係未特別對其餘在場人士有所記憶，始為上開與被告王
      恩淇不同之證述，應認被告王恩淇所稱在場人士除被告王
      恩淇、張振宇及告訴人吳明佳之外，尚有「大砲」、胡育
      勝等人之陳述，較符合真實。惟證人王雨潼與被告王恩淇
      對於被告張振宇確實並未毆打告訴人吳明佳乙節，所為證
      述一致，且證人王雨潼、被告王恩淇亦無迴護被告張振宇
      之動機，故證人王雨潼此部分之證述仍屬真實可採，是依
      證人王雨潼、被告王恩淇所為供述，堪認被告張振宇確無
      與被告王恩淇一同毆打告訴人，此點並已為原審於判決書
      中所詳載（詳原審判決書第八頁），檢察官執此再重為爭
      執，自無理由；另證人王雨潼雖證稱約於九十八年十月十
      九日晚間二十二時見到告訴人吳明佳與被告張振宇前來被
      告王恩淇租住處，而告訴人吳明佳之手機通聯係九十八年
      十月十九日晚間二十二時七分許，尚有與被告王恩淇通話
      ，足證告訴人吳明佳係二十二時後始抵達被告王恩淇租住
      處云云，惟告訴人吳明佳於原審審理時已結證稱：約於九
      十八年十月十九日晚間十九時、二十時許即到達被告王恩
      淇租住處等語（詳原審卷第九十頁），則證人王雨潼證稱
      ：約於九十八年十月十九日二十二時許到達被告王恩淇租
      住處並見到告訴人吳明佳，自難認有何違誤，況證人王雨
      潼係稱約二十二時許到達，尚難執告訴人吳明佳於九十八
      年十月十九日晚間二十二時七分許，尚有與被告王恩淇通
      話，是當時告訴人吳明佳尚未抵達被告王恩淇租住處，故
      證人王雨潼所稱約於九十八年十月十九日晚間二十二時許
      見到告訴人吳明佳乙節為不實在；再檢察官以證人王雨潼
      稱：有見到告訴人吳明佳與被告張振宇一同離開，證人王
      雨潼並稱係大約二十二時到被告王恩淇住處，約呆了一個
      小時，即二十三時離開，但被告張振宇稱其大約係凌晨與
      告訴人吳明佳一同回其住處，時間上亦有未合云云，然證
      人王雨潼、被告張振宇僅能陳述當時大約之時間，自難執
      其些微差異即推論證人王雨潼所言不可採信，況參酌告訴
      人吳明佳於原審審理時卻結證稱：大約十九時、二十時許
      ，即到達被告王恩淇租住處（詳原審卷第九十頁），約二
      十一時許即離開被告王恩淇租住處前往被告張振宇住處等
      語（詳原審卷第九二頁），亦即告訴人吳明佳於原審結證
      到達被告王恩淇租住處及離開之時間，與檢察官上訴意旨
      所推論告訴人吳明佳應係在二十二時七分後始到被告王恩
      淇租住處，並於凌晨時分離開，完全不同，故實難執證人
      王雨潼證述之些微差異即推論證人王雨潼所言不可採信。
    綜上所述，檢察官前揭上訴理由，尚不足以影響判決量刑刑
    度之本旨，亦不足以認為原審判決有何不當或違法之情形。
    另檢察官上訴意旨就原判決量刑已有說明之事項，泛指原審
    量刑過輕，揆諸上開說明，難謂已敘述具體理由。此外，檢
    察官復未具體指摘原審判決關於認定事實、適用法律及量刑
    等事項，究竟有何違法或不當之具體情形。揆諸上開說明，
    本件上訴未敘述具體理由及不合法律上之程式，應予駁回，
    並不經言詞辯論為之。
據上論斷，應依刑事訴訟法第三百六十七條前段、第三百七十二
條，判決如主文。
中    華    民    國   100    年    5     月    30    日
                  刑事第十八庭審判長法  官  吳鴻章
                                    法  官  林銓正
                                    法  官  曾淑華
以上正本證明與原本無異。
不得上訴。
                                    書記官  王增華
中    華    民    國   100    年    5     月    31    日